臺灣士林地方法院民事簡易判決
110年度士簡字第1102號  
原      告  陳春義
            簡秀鳳
共      同
訴訟代理人  林帥孝律師
被      告  盧志宏
上列當事人間請求損害賠償事件，原告提起刑事附帶民事訴訟，
經本院刑事庭移送前來（107年度交重附民字第15號），本院於
民國110年10月5日言詞辯論終結，判決如下：
    主  文
被告應給付原告陳春義新臺幣捌拾玖萬柒仟參佰柒拾貳元，及自
民國一百零七年九月十九日起至清償日止，按週年利率百分之五
計算之利息。
被告應給付原告簡秀鳳新臺幣陸拾參萬貳仟捌佰參拾捌元，及自
民國一百零七年九月十九日起至清償日止，按週年利率百分之五
計算之利息。
原告其餘之訴駁回。
本判決原告勝訴部分得假執行。但被告如各以新臺幣捌拾玖萬柒
仟參佰柒拾貳元為原告陳春義預供擔保，以新臺幣陸拾參萬貳仟
捌佰參拾捌元為原告簡秀鳳預供擔保，得各免為假執行。
原告其餘假執行聲請駁回。 
    事實及理由
一、按民事簡易程序訴訟訴狀送達後，原告不得將原訴變更或追
    加他訴，但擴張或減縮應受判決事項之聲明者，不在此限，
    民事訴訟法第436 條第2 項、第255 條第1 項但書第3 款定
    有明文。查原告起訴時訴之聲明為「1.被告應給付原告陳春
    義新臺幣（下同）454萬2,881元，及自本件起訴狀繕本送達
    翌日起至清償日止，按年息5％計算之利息；2.被告應給付原
    告簡秀鳳481萬9,711元，及自本件起訴狀繕本送達翌日起至
    清償日止，按年息5％計算之利息；3.原告願供擔保請准宣告
    假執行。」嗣 於訴訟進行中，變更聲明為「1.被告應給付
    原告陳春義452萬2,981元，及自本件起訴狀繕本送達翌日起
    至清償日止，按年息5％計算之利息；2.被告應給付原告簡秀
    鳳479萬4,811元，及自本件起訴狀繕本送達翌日起至清償日
    止，按年息5％計算之利息；3.原告願供擔保請准宣告假執行
    。」（見本院卷第56、57頁）核其變更請求部分，屬於減縮
    訴之聲明，依前揭規定，原告所為變更部分應予准許。 　
    　
二、被告經合法通知，未於言詞辯論期日到場，核無民事訴訟法
    第386條所列各款情事，爰依原告之聲請，由其一造辯論而
    為判決。
三、原告起訴主張：被告因過失致訴外人即原告之子陳羿陵死亡
    ，並經本院判刑；陳羿陵過世前，因被告過失行為致使陳羿
    陵住院治療，原告陳春義為陳羿陵支付醫療費用1萬1,538元
    ；於陳羿陵過世後，復由陳春義支付殯葬費用40萬4,322元
    ；又陳春義及原告簡秀鳳為陳羿陵父母，本案發生後，原告
    均無法入眠，終日恍惚，精神上、身體上的痛苦不言而喻，
    得各向原告請求精神慰撫金300萬元，然因原告以各領得汽
    車強制責任險保險給付100萬元，扣除強制險原告之給付後
    ，請求被告分別賠償原告每人慰撫金200萬元；另陳羿陵為
    原告4名子女之1，則其對原告之撫養義務均為1/4，故原告
    得請求被告賠償在其達法定退休年齡即不能維持生活後之撫
    養費，依照臺北市平均每人月消費支出及男女平均餘命之標
    準計算，被告應給付自原告年滿65歲以後之扶養費，即陳春
    義撫養費210萬8,001元、簡秀鳳撫養費279萬4,811元，爰依
    侵權行為之法律關係，提起本件訴訟等語，並聲明：1.被告
    應給付原告陳春義452萬2,981元，及自本件起訴狀繕本送達
    翌日起至清償日止，按年息5％計算之利息；2.被告應給付原
    告簡秀鳳479萬4,811元，及自本件起訴狀繕本送達翌日起至
    清償日止，按年息5％計算之利息；3.原告願供擔保請准宣告
    假執行。
四、被告未於言詞辯論期日到場，亦未以書狀作何聲明或陳述。
五、法院得心證之理由：
  ㈠按因故意或過失，不法侵害他人之權利者，負損害賠償責任
    ，民法第184條第1項前段定有明文。經查，原告主張被告因
    車輛維修上之過失，致使陳羿陵死亡等事實，業據本院刑事
    庭以107年度交訴字第7 號判決認被告犯過失致人於死罪、
    判處有期徒刑3年6月，有前揭判決在卷可稽，被告對於原告
    主張之事實，已於相當時期受合法之通知，而於言詞辯論期
    日不到場，膺認原告主張與事實相符，被告自應就因本件事
    故所生之損害負賠償責任。 
　㈡按不法侵害他人致死者，對於支出醫療及增加生活上需要之
    費用或殯葬費之人，亦應負損害賠償責任。被害人對於第三
    人負有法定扶養義務者，加害人對於該第三人亦應負損害賠
    償責任。不法侵害他人致死者，被害人之父、母、子、女及
    配偶，雖非財產上之損害，亦得請求賠償相當之金額，民法
    第192 條第1項、第2項、第194條分別定有明文，而原告為
    陳羿陵之父母，依上述規定，自得請求被告賠償；茲就原告
    主張之各項請求有無理由，判斷如下：
  1.醫療費用及殯葬費用部分：
　  查陳羿陵因本件事故送醫治療之醫療費用1萬1,538元，及逝
    世後之殯葬費用40萬4,322元，均由陳春義支付，業據其提
    出診斷證明書、醫療費用收據、殯葬費用明細等件為證，則
    原告請求被告給付醫療費用及殯葬費共計41萬5,860元，為
    有理由，應予准許。
  2.撫養費部分：
　⑴按直系血親相互間，互負扶養之義務；負扶養義務者有數人
    時，直系血親卑親屬為第一順序扶養義務人，民法第1114條
    第1款、第1115條第1項第1款分別定有明文。父母與子女間
    之扶養義務，固屬生活保持義務，惟依民法第1117條第1項
    、第2項規定，直系血親尊親屬受扶養者，其扶養權利，雖
    不以無謀生能力為必要，但仍須受「不能維持生活」之限制
    （最高法院87年度台上字第1696號判決意旨參照）。而所稱
    「不能維持生活」者，係指不能以自己之財產維持生活而言
    （最高法院72年度台上字第4792號、74年度台上字第1749號
    、77年度台上字第1705號判決意旨參照）。又給付扶養費之
     目的，本在使受扶養人得以維持通常之生活，關於扶養費
    計 算基準，法無明文規定，則只須所採用之標準得以真實
    反應 受扶養人實際生活所需，即無不可，本院認為行政院
    主計處 所公佈之「平均每人月消費支出-按區域別分」，依
    不同年度、區域區分，統計平均收支數額，其所得結果較客
    觀公，且接近實際生活需求，是以上開標準為給付扶養費之
    判斷  基準應屬適當。
　⑵原告為陳羿陵之父母，原告除陳羿陵外，尚有其他3名子女，
    且於陳春義、簡秀鳳年滿65歲時均已成年，業據原告陳述明
    確，復有戶籍資料可按（見本院卷第57頁、本院不公開卷）
    。又陳春義為52年7月7日生、簡秀鳳為55年4月25日生，均
    為臺北市人，有陳羿陵等4名子女，於本件106年7月19日案
    發時，分別為54歲及51歲，依內政部公布之106年臺北市簡
    易生命表之統計結果，臺北市54歲男性平均餘命為29.37年
    ；51歲女性平均餘命為36.68年，另106年度臺北市地區平均
    每人每月消費支出為2萬9,245元，有戶籍資料、臺北市簡易
    生命表、平均每人月消費支出─按區域別分在卷可查。參酌
    勞動基準法第54條第1 項第1 款勞工強制退休年齡65歲起算
    至平均餘命屆滿時，陳春義、簡秀鳳不能維持生活需受扶養
    之期間分別為18.37年【計算式：29.37－（65－54）＝18.37】
    及22.68年【計算式：36.68－（65－51））＝22.68】，至於原
    告主張各以26.7年及34.23年計算，應非可採，先予說明。
　⑶就陳春義部分，應負擔扶養義務者除陳羿陵為外，尚有配偶
    簡秀鳳及其餘3名子女，扶養費義務人應平均負擔扶養費數
    額，即陳春義得請求賠償1/5扶養費損害，起訴意旨主張陳
    春義得請求1/4扶養費損害，應非可採；再陳春義於108年間
    有租賃所得5萬8,800元、利息所得2,569元、薪資所得36萬
    元，名下則有房地數筆，合計價額為654萬7,810元，有陳春
    義108年稅務電子閘門財產所得調件明細表在卷可參（見本
    院不公開卷），雖陳春義擁有前述房地，然除自住外，其每
    年租賃所得僅有5萬8,800元，顯見所帶來之收益甚微，佐以
    近年物價上漲，至陳春義年滿65歲不再工作後，實難認無不
    能維持生活之情形，故陳羿陵如尚生存，於陳春義65歲時，
    以前述臺北市地區平均每人每年消費支出為35萬940元（計
    算式：29,245×12=350,940），依霍夫曼式計算法扣除中間
    利息（首期給付不扣除中間利息）核計其金額為93萬1,512
    元【計算方式為：(350,940×13.00000000+(350,940×0.37)×
    (13.00000000-00.00000000))÷5=931,511.0000000000。其
    中13.00000000為年別單利5%第18年霍夫曼累計係數，13.00
    000000為年別單利5%第19年霍夫曼累計係數，0.37為未滿一
    年部分折算年數之比例(18.37[去整數得0.37])。採四捨五
    入，元以下進位】，原告請求之金額未以霍夫曼式計算，難
    認可採。故陳春義主張被告應給付扶養費93萬1,512元，應
    為可採，逾此範圍之請求，洵非正當。
　⑷就簡秀鳳部分，應負擔扶養義務者除陳羿陵為外，尚有配偶
    陳春義及其餘3名子女，扶養費義務人應平均負擔扶養費數
    額，即簡秀鳳得請求賠償1/5扶養費損害，起訴意旨主張簡
    秀鳳得請求1/4扶養費損害，應非可採；而簡秀鳳於108年間
    有薪資所得27萬7,200元，名下無財產，有簡秀鳳108年稅務
    電子閘門財產所得調件明細表在卷可參（見本院不公開卷）
    ，於簡秀鳳年滿65歲前固然有薪資所得可維持生計，然於年
    滿65歲後不再工作，名下又無任何財產，實難認無不能維持
    生活之情形；故陳羿陵如尚生存，於簡秀鳳65歲時，以前述
    臺北市地區平均每人每年消費支出為35萬940元（計算式：2
    9,245×12=350,940），依霍夫曼式計算法扣除中間利息（首
    期給付不扣除中間利息）核計其金額為108萬2,838元【計算
    方式為：(350,940×15.00000000+(350,940×0.68)×(15.0000
    0000-00.00000000))÷5=1,082,838.000000000。其中15.000
    00000為年別單利5%第22年霍夫曼累計係數，15.00000000為
    年別單利5%第23年霍夫曼累計係數，0.68為未滿一年部分折
    算年數之比例(22.68[去整數得0.68])。採四捨五入，元以
    下進位】，原告請求之金額未以霍夫曼式計算，難認可採。
    故簡秀鳳主張被告應給付扶養費108萬2,838元，應為可採，
    逾此範圍之請求，洵非正當。　　　
  3.精神慰撫金部分：
    按精神慰撫金之多寡，應斟酌雙方之身分、地位、資力與加
    害之程度及其他各種情形核定相當之數額。其金額是否相當
    ，自應依實際加害情形與被害人所受之痛苦及雙方之身分、
    地位、經濟狀況等關係決定之，最高法院96年度台上字第51
    3 號判決意旨同此見解。爰審酌兩造之學、經歷、家庭及經
    濟狀況，再考量本院依職權所查詢之兩造108、109年度財稅
    資料，且考量陳春義、簡秀鳳白髮人送黑髮人，哀傷逾恆，
    精神上所受之痛苦甚鉅等一切情狀後，認原告請求被告賠償
    精神慰撫金各300萬元尚屬過高，認為原告請求精神上之損
    害賠償各以200萬元為適當，逾此範圍之請求，即非有據。
  4.綜上，陳春義所得請求之金額為334萬7,372元（計算式：41
    5,860+931,512+2,000,000=3,347,372）、簡秀鳳所得請求
    之金額為308萬2,838元（1,082,838+2,000,000=3,082,838
    ）。按保險人依強制汽車責任保險法規定給付保險金，視為
    加害人或被保險人損害賠償金額之一部分；加害人或被保險
    人受賠償請求時，得扣除之，為強制汽車責任保險法第32條
    所明定。準此，保險人所給付之保險金，可視為被保險人所
    負損害賠償金額之一部分，受害人倘已自保險金獲得滿足，
    自不得又對被保險人或加害人再為請求。而經原告自承，其
    各已經領取強制險給付各100萬元，業經原告陳述在卷（見
    本院卷第57-58頁），故原告請求賠償部分應扣除已獲得賠
    償之金額，因此陳春義所得請求之金額為234萬7,372元（計
    算式：3,347,372－1,000,000=2,347,372）、簡秀鳳所得請
    求之金額為208萬2,838元（計算式：3,082,838－1,000,000=
    2,082,838）。
　5.按不真正連帶債務之發生，係因相關之法律關係偶然競合，
    多數債務人之各債務具有客觀之同一目的，而債務人各負有
    全部之責任，債務人中之一人或數人向債權人為給付者，他
    債務人於其給付範圍內亦同免其責任。倘不真正連帶債務人
    中之一人所為之給付，已滿足債權之全部或一部，即生絕對
    清償效力，債權人就已受償部分不得再向其他債務人請求清
    償，最高法院109年度台上字第636號判決意旨參照。經查：
  ⑴按法人對於其董事或其他有代表權之人因執行職務所加於他
    人之損害，與該行為人連帶負賠償之責任，民法第28條定有
    明文。查訴外人陳美蘭為信詠工程有限公司（下稱信詠公司
    ）負責人，負有維護、保養公司車輛之義務，其疏於注意，
    未妥善維護系爭水泥車並使之合於安全行駛狀態，逕將嚴重
    超載且手煞車系統已經移除之系爭水泥車交付予訴外人阮英
    貴（已死亡），且指示其駕駛該車前往永公路工地進行灌漿
    作業；而被告執行為水泥車進行維修行為之職務時，未就所
    更換傳動軸組件內其上減速驅動齒輪螺帽是否具有效貫穿、
    固定之插銷等節進行安全性檢查，即將系爭車輛交予阮英貴
    使用，其等所為均肇致系爭車禍之發生，陳美蘭與被告應對
    原告應負共同侵權行為之連帶損害賠償責任，而信詠公司則
    應與陳美蘭依民法第28條負連帶賠償責任，是信詠公司與被
    告間係因相關之法律關係偶然競合，多數債務人之各債務具
    有客觀之同一目的，而屬不真正連帶債務關係，先予說明。
  ⑵經查，本件事故之發生，信詠公司業於106年10月12日以290
    萬元與原告成立調解（即陳春義、簡秀鳳各145萬元），並
    已履行完畢，業經原告陳述在卷（見本院卷第57頁），並有
    臺北市士林區調解委員會調解書在卷可查（見本院卷第60頁
    ），依照前述說明，信詠公司所為之給付已滿足債權之全部
    或一部，即生絕對清償效力，原告就已受償部分不得再向其
    他債務人請求清償，是前述原告陳春義、簡秀鳳得請求被告
    賠償之金額應為89萬7,372元（計算式：2,347,372-1,450,0
    00=897,372）及63萬2,838元（計算式：2,082,838-1,450,0
    00=632,838），逾此範圍之請求則為無理由，應予駁回。
　6.末按給付無確定期限者，債務人於債權人得請求給付時，經
    其催告而未為給付，自受催告時起，負遲延責任；其經債權
    人起訴而送達訴狀，或依督促程序送達支付命令，或為其他
    相類之行為者，與催告有同一之效力；遲延之債務，以支付
    金錢為標的者，債權人得請求依法定利率計算之遲延利息；
    應付利息之債務，其利率未經約定，亦無法律可據者，週年
    利率為5％，民法第229 條第2 項、第233 條第1 項前段、第
    203條分別定有明文。本件原告請求被告損害賠償之未定期
    限債務，併請求自本件起訴狀繕本送達被告翌日即107年9 
    月19日起至清償日止，按週年利率5％計算之利息，亦屬有據
    。　　　
六、從而，原告依侵權行為法律關係請求被告分別給付原告陳春
    義所得請求之金額為89萬7,372元、簡秀鳳所得請求之金額
    為63萬2,838元，及均自107年9月19日起至清償日止，按週
    年利率5％計算之利息，為有理由，應予准許，逾此部分之請
    求，則無理由，應予駁回。
七、本件原告勝訴部分係就民事訴訟法第427條第1項訴訟適用簡
    易程序所為被告部分敗訴之判決，依同法第389條第1項第3
    款規定，應就被告敗訴部分，依職權宣告假執行。原告所為
    宣告假執行之聲請，僅在促使法院為此職權之行使，本院自
    不受其拘束，仍應逕依職權宣告假執行，惟此部分聲請既已
    依職權宣告，無再命原告提供擔保之必要，此部分不另為准
    駁之諭知，並依同法第392條第2項規定，依職權宣告被告預
    供擔保後，得免為假執行，至原告敗訴部分，其假執行之聲
    請即失所附麗，應併予駁回，附此敘明。
八、本件請求損害賠償事件乃刑事附帶民事訴訟，由刑事庭移送
    前來，迄本院言詞辯論終結為止，當事人並無任何裁判費或
    其他訴訟費用之支出，故本件尚無應確定之訴訟費用額，附
    此說明。
中　　華　　民　　國　 110　　年　　10　　月　　19　　日
                  士林簡易庭法  官  陳紹瑜 
以上正本係照原本作成。
如不服本判決，應於判決送達後20日內，向本院提出上訴狀並應
記載上訴理由，如於本判決宣示後送達前提起上訴者，應於判決
送達後20日內補提上訴理由書（須附繕本）。             
中　　華　　民　　國　 110　　年　　10　　月　　19　　日
                            書記官 吳雪華